【裁判字號】    99,訴,1826
【裁判日期】    991217
【裁判案由】    毒品危害防制條例
【裁判全文】
臺灣臺北地方法院刑事判決              99年度訴字第1826號
公  訴  人  臺灣臺北地方法院檢察署檢察官
被      告  江河德
上列被告因毒品危害防制條例案件，經檢察官提起公訴（99年度
毒偵字第3505號），被告於準備程序中對被訴之事實為有罪陳述
，本院合議庭裁定由受命法官獨任行簡式審判程序，判決如下：
    主  文
江河德施用第一級毒品，累犯，處有期徒刑拾月；又施用第二級
毒品，累犯，處有期徒刑陸月；應執行有期徒刑壹年貳月。
    事實及理由
一、本件被告江河德所犯非死刑、無期徒刑或最輕本刑有期徒刑
    3 年以上之罪，亦非高等法院管轄第一審案件，且被告於本
    院準備程序時，就被訴事實為有罪之陳述，經告知被告簡式
    審判程序之旨，並聽取檢察官、被告之意見後，本院裁定進
    行簡式審判程序，是本件之證據調查，依刑事訴訟法第273
    條之2規定，不受同法第159條第1項、第161條之2、第161條
    之3、第163條之1及第164條至第170條規定之限制，合先敘
    明。
二、本件犯罪事實及證據，均引用檢察官起訴書之記載（如附件
    ）。事實部分並補充記載：被告前因施用毒品案件，經強制
    戒治執行完畢後，於5年內又再犯下列施用毒品罪經追訴處
    罰：於民國94年間，因施用第一級毒品案件，經法院判處有
    期徒刑1年2月確定，又因竊盜、連續施用第二級毒品等案件
    ，分經法院判處有期徒刑1年2月、5月，應執行有期徒刑1年
    6 月確定，於95年間，因為竊盜案件，經法院判處有期徒刑
    1 年確定，又因施用第一級毒品案件，經法院判處有期徒刑
    8月確定，於96年間，因連續施用第一級毒品案件，經法院
    判處有期徒刑8月確定，嗣上開94年間所犯各罪、95年與96
    年間所犯各罪，均經法院裁定減刑後，分別定應執行有期徒
    刑1年2月、1年確定，並接續執行，甫於97年7月5日縮刑期
    滿執行完畢。被告係於99年8月22日夜間至23日上午間之某
    時，在其位於臺北市○○區○○街2段61號3樓的住處，以針
    筒注射的方式，施用第一級毒品海洛因1次；在隔了3至4個
    小時後，又另行起意，以燒烤玻璃球吸食產生煙霧的方式，
    施用第二級毒品甲基安非他命1次（施用後的針筒、玻璃球
    均已丟棄而滅失）。證據部分則補充：被告於本院審理時之
    自白。
三、查，被告在本件之前有如上述施用毒品行為經強制戒治執行
    完畢，又於前揭強制戒治執行完畢後之5年內，分別因再犯
    施用毒品行為經追訴處罰等情，有臺灣高等法院被告前案紀
    錄表及出入監簡列表可按；本件被告施用行為固然在該強制
    戒治執行完畢5年後再犯。惟按毒品危害防制條例第20條、
    第23條等規定觀之，就施用毒品者，祇於「初犯」及「五年
    後再犯」二種情形，有其追訴條件之限制，即須於初犯經觀
    察、勒戒或強制戒治釋放後，五年內均無施用毒品之行為，
    始能認其前所實施之觀察、勒戒或強制戒治已足遮斷毒癮，
    而得於五年後再犯時，再予適用初犯之規定，重行觀察、勒
    戒等程序。倘五年內已經再犯，被依法追訴處罰，縱其第三
    次（或第三次以上）施用毒品之時間在初犯釋放五年以後，
    即與「五年後再犯」之情形有別，且因已於「五年內再犯」
    ，顯見其再犯率甚高，原實施觀察、勒戒或強制戒治，已無
    法收其實效，而無五年戒斷期之存在，自無再經觀察、勒戒
    及強制戒治之必要，應得逕行追訴處罰（最高法院95年度第
    7 次刑事庭會議紀錄、95年度臺上字第1071號判決意旨參照
    ）。本件被告於該強制戒治執行完畢釋放後，5年內又再犯
    施用毒品案件，且經法院判處罪刑確定，已如前述，是縱令
    本件施用行為在前揭強制戒治執行完畢5年後，揆諸前開說
    明，仍應逕行追訴處罰。
四、按海洛因、甲基安非他命分別為毒品危害防制條例第2條第2
    項第1款、第2款明定之第一級毒品及第二級毒品。是核被告
    所為，係犯毒品危害防制條例第10條第1項之施用第一級毒
    品罪、同條第2項之施用第二級罪。被告持有第一、二級毒
    品海洛因及甲基安非他命後，進而施用，其持有之低度行為
    應被其施用之高度行為所吸收，均不另論罪。被告有如前所
    載之刑事前案經論罪科刑執行完畢的紀錄，有臺灣高等法院
    被告前案紀錄可按，其於受有期徒刑執行完畢後之5年內，
    故意再犯本件有期徒刑以上之罪，均為累犯，均應依刑法第
    47 條第1項規定加重其刑。被告就所犯上開二罪間，其犯意
    各別、罪名有異，應予分論併罰。爰審酌被告曾因施用毒品
    犯行執行觀察、勒戒及強制戒治程序，仍不知警惕，復再施
    用本件毒品，顯無改過之意，惟念其施用毒品乃戕害自己身
    心健康，尚未危及他人，犯後於本院審理期日已坦承全部犯
    行之態度等一切情狀，分別量處如主文所示之宣告刑，並依
    法定其應執行之刑。
五、據上論斷，應依刑事訴訟法第273條之1第1項、第299條第1
    項前段、第310條之2、第454條，毒品危害防制條例第10條
    第1項、第2項，刑法第11條、第47條第1項、第51條第5款，
    判決如主文。
六、如不服本判決應於收受送達後10日內向本院提出上訴書狀，
    並應敘述具體理由；其未敘述上訴理由者，應於上訴期間屆
    滿後20 日內向本院補提理由書（均須按他造當事人之人數
    附繕）「切勿逕送上級法院」。
本件經檢察官趙雪瑛到庭執行職務。
中    華    民    國    99    年    12    月    17    日
                  刑事第十三庭  法  官  許泰誠
以上正本證明與原本無異。
                                書記官  高菁菁
中    華    民    國    99    年    12    月    17    日
附錄本案論罪科刑法條全文：
毒品危害防制條例第10條
施用第一級毒品者，處 6 月以上 5 年以下有期徒刑。
施用第二級毒品者，處 3 年以下有期徒刑。

司法院資訊處製作；財團法人民間司法改革基金會備份。
